【裁判字號】    98,交聲,7
【裁判日期】    980227
【裁判案由】    違反道路交通管理處罰條例聲明異議
【裁判全文】
臺灣花蓮地方法院交通事件裁定           98年度交聲字第7號
原處分機關  交通部公路總局臺北區監理所花蓮監理站
異  議  人
即受處分人  甲○○
上列異議人即受處分人因違反道路交通管理處罰條例案件，對於
交通部公路總局臺北區監理所花蓮監理站民國97年12月22日花監
違字第裁44-P00000000號、花監違字第裁44-P00000000號裁決聲
明異議，本院裁定如下：
    主  文
原處分關於甲○○為汽車駕駛人未繫安全帶部分撤銷。
甲○○上項撤銷部分不罰。
其餘異議駁回。
    理  由
一、原處分意旨略以：花蓮縣警察局花蓮分局於97年10月16日15
    時17分在於花蓮市○○路與中興路口，因異議人暨駕駛人所
    有之U7-2589 號自用小客車紅燈迴轉並於駕駛時未繫安全帶
    ，經值勤警務員目睹，當場趨前示意駕駛人停車受檢，並依
    道路交通處罰條例第53條第1 項、第63條第1 項第3 款、第
    31條第1項之規定，分別填製花警交字第P00000000號、花警
    交字第P00000000 號通知單舉發，依法處以罰鍰分別為新臺
    貳仟柒佰元、壹千伍佰元，並記違規點數3 點等情事。
二、聲明異議略以：伊否認有闖紅燈及未繫安全帶之情形。看到
    黃燈右轉，看到梁警員過來而靠邊停車，查看證件是否齊全
    時，本能會將安全帶放下便以查看，卻看到員警拿著紅單一
    直寫，未理會伊說話，伊覺得委屈而拒簽紅單，但員警看到
    我說我沒繫安全帶，伊每次開車也都會繫安全帶等語。
三、按當場舉發者，應填記駕駛人或行為人姓名、性別、出生年
    月日、地址、身分證統一號碼及車主姓名、地址、車牌號碼
    、車輛種類。被查獲之駕駛人或行為人為受處分人時，應將
    該通知單填記後交付該行為人簽名或蓋章收受之；拒絕簽章
    者，並記明其事由，視為已收受，違反道路交通管理事件統
    一裁罰基準及處理細則第11條第1 項第1 款訂有明文；另當
    事人主張事實，需負舉證責任，倘其所提出之證據，不足為
    主張事實之證據，自不能認其主張之事實為真實。又行政官
    署對人民有所處罰，必須確實證明其違法之事實；倘不能確
    實證明違法事實之存在，其處罰即不能認為合法。行政法院
    39年判字第2 號判例參照。本院查：本件舉發通知單內受通
    知聯者簽章欄未有異議人之簽章，亦未有執勤員警之註記，
    有花蓮縣警察局舉發違反道路交通管理事件花警交字第P000
    00000 號通知單在卷可查；另舉發本件違規之警員乙○○於
    98年2 月16日本院調查時具結於本院審理時證述：「我現場
    有告知他未繫安全帶一事，未繫安全帶的紅單是事後郵寄的
    。闖紅燈部分只記得他是拒簽，是否郵寄我現在想不起來。
    」、「（紅燈迴轉紅單）是我寫的，上所寫的意思是現場告
    知違規事由，並寫他拒簽。正本一定會交給對方，再改以郵
    寄，剛提示部分是第二聯，第一聯沒有簽收，我現在想不起
    來。」等語，與異議人陳述：「2 張紅單都是用郵寄的。」
    等語，而本件係「舉發」而非「逕行舉發」，警方應於當場
    掣單舉發異議人違規事項，若異議人拒絕簽收時，亦應載明
    理由，已如上述，本件通知單之收受通知聯者簽章欄並無任
    何簽名或註記，且證人亦不清楚是否異議人是否拒簽，難以
    判定是否為異議人拒簽抑或其他情事，且通知單是否當場開
    掣亦有疑慮，並以異議人堅決否認未繫安全帶等情，是故，
    因舉發程序並非適法，且無法確實證明異議違法之事實存在
    ，則即不能認為合法之處分。
四、次按汽車駕駛人，行經有燈光號誌管制之交岔路口闖紅燈者
    ，處新臺幣1800元以上5400元以下罰鍰，並記違規點數3 點
    ，道路交通處罰條例第53條第1項、第63條第1項第3 款訂有
    明文。本院查：證人乙○○證述：「伊當天沿中興路由西巷
    東行使，至民權路口左轉，燈號是綠燈，伊有看到異議人價
    使的車輛停在停止線上，異議人的方向是紅燈，伊左轉後，
    就一直看，發現異議人在伊過了路口後，仍是紅燈時馬上迴
    轉，所以才攔停。當時路況都很好，沒有塞車」等語。按證
    人為依法執行勤務之員警，與異議人毫無怨懟，且其明確陳
    述舉發當時異議人闖紅燈之情形，堪認其確有目睹異議人駕
    車違規之情形無訛，衡情當無自陷偽證罪而構詞誣賴異議人
    之理，並與異議人於本院調查時陳述看到黃燈想闖過去等語
    ，大致相符，是本院基於調查之全部心證，認上開證人所為
    之證詞，堪信為真實。
五、綜上，原處分機關所為舉證無法使本院確信異議人確有未繫
    安全帶之違規事實，且舉發程序亦非適法，揆諸首揭說明，
    異議人之異議為有理由，應由本院將原處分撤銷，並諭知異
    議人不罰。其餘聲明異議因事證明確，則異議為無理由，應
    予駁回，併此敘明。
據上論斷，應依道路交通案件處理辦法第19條、第20條，裁定如
主文。
中    華    民    國    98    年    2     月    27    日
                        臺灣花蓮地方法院交通法庭
                                法  官  沈培錚
上列正本證明與原本無異。
如對本裁定不服，應於送達後5日內，向本院提出抗告狀 （應抄
附繕本）。
中    華    民    國    98    年    2     月    28    日
                                書記官


司法院資訊處製作；財團法人民間司法改革基金會備份。
